臺北高等行政法院裁定　　　　　　　　　　　　　　九十一年度訴字第一○五○號
　　原　　　告　勞工保險局
　　代　表　人　廖碧英總經理.
　　訴訟代理人　劉壽仁律師
　　被　　　告　國產汽車股份有限公司
　　代　表　人　甲○○董事長.
右當事人間因返還墊款事件，原告提起行政訴訟，本院裁定如左：
　　主  文
原告之訴駁回。
訴訟費用由原告負擔。
　　理  由
一、按「訴訟事件不屬行政法院之權限者，行政法院應以裁定駁回之。」行政訴訟法
    第一百零七條第一項第一款定有明文；又「公法上之爭議，除法律別有規定外，
    得依本法提起行政訴訟」，亦為同法第二條所明定。足認行政訴訟乃解決當事人
    間關於公法上之爭議，所施行之程序，如非屬公法上爭議之事件，行政法院自無
    審判權。
二、本件原告起訴意旨略以：「一按政府為保障勞工權益與生活安定，特於勞動基準
    法第二十八條第一項規定：『雇主因歇業、清算、或宣告破產，本於勞動契約所
    積欠之工資未滿六個月部分，有最優先受清償之權。』於第二項前段規定：『雇
    主應按其當月雇用勞工投保薪資總額及規定之費率，繳納一定數額之積欠工資墊
    償基金，作為墊償前述積欠工資之用。』，因此雇主須依此項規定，提繳一定數
    額之款項予該積欠工資墊償基金，於雇主歇業、清算或宣告破產時，積欠勞工之
    工資，於一定範圍內，由該基金墊償，以保障勞工之工資在特定範圍內獲得支付
    ，使勞工權益得以確保、促進某家庭及社會之安定。雇主違反該項規定，尚應依
    同法第七十九條第一款裁處罰鍰。且該基金係由中央主管機關委員會管理之，基
    金之收繳有關業務，依該法第二十八條第五項規定訂定之積欠工資墊償基金提繳
    及墊償管理辦法第二條之規定，由積欠工資墊償基金委員會委任原告辦理，顯見
    該基金之設立及運作，均係基於勞動基準法之特別規定，並以公權力之介入，以
    達成其立法目的。又原告於墊償雇主積欠之工資後，即得向雇主追償墊款，並不
    以勞工怠於行使權利為必要，且原告為政府機關，追償墊款係基於法律之特別規
    定，而非基於保全自己債權之目的，其追償復有最優先受清償權，而非追償後所
    生之私法效力仍歸屬債務人，足見積欠工資墊償基金設立目的，管理程序，基金
    之收繳，費率之核定，積欠工資之墊償及墊償後之追償，均具公益性質，且經政
    府公權力介入，則其所衍生之糾紛，應屬公法爭議事件，於行政訴訟新制實施後
    ，自應由本院審判而為實體裁判，且台中高等行政法院已就此類事件作成八十九
    年度訴字第五四○號為原告勝訴之判決。二本件被告因經營不善，其三義分公司
    及新莊廠均自八十九年六月十六日歇業。被告與新莊廠勞工代表林松榮、三義分
    公司勞工代表蕭嘉慶分別填具積欠工資墊償申請書，申請墊償被告自八十八年十
    二月十六日至八十九年三月一日之積欠工資三一、二八七、八○一元及二、三二
    一、七八三元，原告核定墊償之金額則分別為二五、八二八、二八五元及一、九
    六九、○六四元，原告已分別於九十年一月十九日及九十年二月九日分別轉匯入
    各申債人指定之帳戶，此有原告九十年一月十二日九十保墊字第六○○○○一一
    號函及九十年二月五日九十保墊字第六○○○○三二號函影本及被告三義分公司
    及新莊廠之請求墊償工資金額及勞工名冊各一冊暨中國農民銀行匯款回條影本二
    件、被告積欠工資墊償核付明細清單壹冊可稽，詎被告經迭催迄未償還墊款。本
    件被告應清償自訴狀繕本送達之翌日起至清償日止，依基金所存合作金庫東門分
    行年息百分之五‧○五計付利息，以維墊償基金制度。」等語。
三、經查勞動基準法第二十八條第四項規定，雇主積欠之工資，經勞工請求未獲清償
    者，由積欠工資墊償基金墊償之。係由原告就雇主積欠之工資債務，專為勞工之
    權益，提供最終必獲清償之擔保，而為類似法定的債務擔保（民法第七百三十九
    條參照），嗣於原告由積欠工資墊償基金墊償後，再依據積欠工資墊償基金提繳
    及墊償管理辦法第十四條規定，以原告之名義，依法向雇主或清算人或破產管理
    人請求於限期內償還墊款。惟核其墊償工資債務行為之性質，原告雖居於國家機
    關之地位，然其於墊償勞工工資時，非為高權行政之行為，而係為達成行政上之
    任務，提供給付、服務、救濟、照顧等方法，增進公共及社會成員之利益，以達
    成國家任務，所採取的「國庫行政」（即私經濟行政）之「行政私法」行為。而
    所謂「代位行使」之觀念，原規定於修正前民法第三百十二條，其原條文為「就
    債之履行有利害關係之第三人為清償者，得按其限度就債權人之權利，以自己之
    名義，代位行使。．．．」（於八十八年四月二十一日修正為「．．．於其清償
    之限度內承受債權人之權利。．．．」），另現行民法第七百四十九條亦有「保
    證人向債權人為清償後，於其清償之限度內，承受債權人對於主債務人之債權。
    ．．．」之類似規定，是則，依上開積欠工資墊償基金提繳及墊償管理辦法第十
    四條所規定，原告於墊償雇主所積欠之工資後，所得代位行使之債權，即係本於
    受讓原來勞工對雇主之工資債權，其仍不失為同一債權。是以，本件爭訟中，被
    告與其所屬員工蕭嘉慶等二九人間係本於僱傭契約所生之工資債權之私權糾紛，
    在不失債之同一性，原告墊償勞工工資後，所得行使之墊款償還請求權，應仍屬
    私權爭執。從而，本件既屬行政私法之行為，原告自應依民事相關法律之規定，
    向普通法院尋求救濟途徑，始為正辦，其逕向無審判權之本院起訴，於法自有未
    合，依首揭行政訴訟法第一百零七條第一項第一款規定，應以裁定駁回之。
四、依行政訴法第一百零七條第一項第一款、第一百零四條，民事訴訟法第九十五條
    、第七十八條，裁定如主文。
中　　華　　民　　國　　　九十一　　年　　　五　　　　月　　三十一　　　日
                 　　　　　 臺 北 高 等 行 政 法 院   第 一 庭
                                           審 判 長  法  　官　鄭忠仁
                                         　          法  　官　楊莉莉
                                         　          法  　官　林育如
右為正本係照原本作成。
如不服本裁定，應於送達後十日內向本院提出抗告狀（須按他造人數附繕本）。
中　　華　　民　　國　　　九十一　　年　　　六　　　　月　　　三　　　　日
  　　　　　　　　　　　　　　　　　　　　　　　　　 書 記 官　林如冰
